【裁判字號】    97,聲,937
【裁判日期】    970925
【裁判案由】    變換提存物
【裁判全文】
臺灣新竹地方法院民事裁定               97年度聲字第937號
聲  請  人  丙○○○○○○○○○○份有限公司
即債權人
                        ove.
法定代理人  甲○○○ ○○○○.
                        en .
訴訟代理人  張哲倫律師
            黃欣欣律師
聲  請  人  巨擘科技股份有限公司
即債務人
法定代理人  乙    ○
訴訟代理人  張靜律師
上列當事人間請求變換提存物事件，本院裁定如下：
      主  文
債權人丙○○○○○○○○○○份有限公司以新台幣貳億貳仟肆
佰柒拾貳萬元或同等值之荷商荷蘭銀行股份有限公司臺北分公司
出具之保證書，為債務人供擔保後，得對於債務人之財產，在新
台幣陸億柒仟肆佰壹拾肆萬貳仟捌佰柒拾伍元之範圍內，予以假
執行。
債務人以新台幣陸億柒仟肆佰壹拾肆萬貳仟捌佰柒拾伍元為債權
人供擔保，得免為假執行。
債務人其餘聲請駁回。
程序費用由聲請人各自負擔。
      理  由
一、聲請意旨：
1、丙○○○○○○○○○○份有限公司部分：
   有關當事人間給付授權金之事件，雖經本院判決判決在案，
   惟該判決主文第4項係諭知以日幣供擔保後，始得假執行，經
   詢問提存所及台灣銀行後，始知該等單位並無收取該幣別，
   是請求更正等值之新台幣 (於97年8月15日之匯率為1日圓=0.
   2864台幣)以為擔保。另依據民事訴訟法第102條規定，請求
   上開提存物變更為保證書，因本件判決所命之假執行擔保金
   如折合新台幣為2億餘元，金額龐大，且訴訟費時耗日，故請
   求提供同額之荷商荷蘭銀行股份有限公司台北分公司所出具
   之保證書代之。
2、巨擘科技股份有限公司部分：
   上開兩造之判決，本院雖於該判決主文第4項諭知債務人以日
   幣貳拾參億伍仟參佰捌拾伍萬零捌佰貳拾圓為債權人預供擔
   保，得免為假執行，惟該筆金額折合新台幣陸億餘元，債務
   人勢難提供此一高額現金作為提存物，故聲請變換為債務人
   所持有之子公司巨擘先進股份有限公司(下稱巨擘先進公司 )
   之股票為提存物，又因該公司為未上市上櫃公司，債務人擬
   提供該公司每張10萬股之股票共960張，依照該股淨值為12.
   665元，總值已超過12億元，並依民事訴訟法第106條準用105
   條第1項規定，請求變換提存物。
二、按供擔保應提存現金或法院認為相當之有價證券。前項擔保
    ，得由保險人或經營保證業務之銀行出具保證書代之。民事
    訴訟法第102條第1、2項定有明文。蓋以供訴訟上之擔保，
    乃擔保賠償義務之能確實履行，故除當事人別有約定外，以
    提存現金為原則，如係有價證券，則須與現金相當之有價證
    券始足當之（最高法院48年台抗字第93號判例參照）。次按
    供擔保之提存物或保證書，除得由當事人約定變換外，法院
    得依供擔保人之聲請，以裁定許其變換。又上開規定，於其
    他法令供訴訟上之擔保準用之，民事訴訟法第105條第1項、
    第106條所明定。惟法院依該規定，以裁定許供擔保人變換
    供擔保之提存物者，應斟酌變換後之提存物與變換前之提存
    物在經濟上具有相當之價值而後可（最高法院73年台抗字第
    494裁定參照）。
三、經查：聲請人即債權人丙○○○○○○○○○○份有限公司
    聲請裁定准其提供同額之新台幣及同額之荷商荷蘭銀行股份
    有限公司台北分公司所出具之保證書以變換原擔保物，並未
    變更原擔保物所要求之條件，自無不當，本院審酌該判決宣
    判時之匯率(即97年8月15日匯率：1日圓=0.2864台幣)，爰
    諭知如主文第一、二項。
四、至聲請人即債務人聲請變換提存之其子公司巨擘先進公司股
    票更為非上市上櫃公司之股票，不得在公開市場交易，其流
    通性、變價性即難認與現金相當，雖然巨擘先進公司之股票
    價值經財團法人中華徵信所企業股份有限公司鑑定結果，認
    以每股公平價值為新台幣10.46元至12. 55元間，惟查：
 1、該鑑定報告中指出巨擘先進公司為巨擘科技股份有限公司之
    子公司，巨擘先進公司成立的目的是為提供巨擘科技股份有
    限公司光碟片以供販售，關係人交易佔其營收百分之百，因
    此產業風險與母公司相同皆屬隨景氣循環波動劇烈產業：：
    ：所屬之光碟產業目前屬於景氣蕭條階段，市場上因長期降
    價競爭，導致已有數家公司因長期虧損而退出市場，雖巨擘
    先進公司可望承接部分訂單，或透過母公司即巨擘科技股份
    有限公司獲取訂單，惟目前因應原物料上漲，光碟片廠商因
    過去供過於求情況，對於產品漲價採取相對保守策略：：巨
    擘先進公司雖係一家財務狀況尚可之企業，但巨擘先進應收
    帳款關係人交易占資總資產比例甚高，假設母公司出現短期
    資金周轉不靈亦或出現重大營運困難時，將連帶影響巨擘先
    進本身資產價值等情，是該鑑定報告中所提出系爭股票之每
    股公平價值13.94元所依據之97年至101年營運價值為000000
    0元即有疑義，進而影響評估該股價值之可信度。
 2、本院考量系爭股票不易變現性，縱有票面價值，亦難以交易
    且因該未上市上櫃公司與債務人公司間，依存關係甚深，若
    受擔保利益人於勝訴後，債務人資產存有隱性風險，則供擔
    保之系爭股票亦將同面臨無從變價填補損害，顯失供擔保之
    立法本意。
 3、綜上，本院實無從據此酌定與原擔保金相當之股票價值，是
    債務人聲請以該公司股票變換原提存之現金擔保物，即非正
    當，不應准許。
四、據上論結，爰裁定如主文。
中    華    民    國    97    年    9     月    25    日
                  民事第二庭    法  官  彭淑苑
以上正本係照原本作成。
如對本裁定抗告須於裁定送達後10日內向本院提出抗告狀。
中    華    民    國    97    年    9     月    25    日
                                書記官  王恬如


司法院資訊處製作；財團法人民間司法改革基金會備份。
